臺灣板橋地方法院刑事判決　　　　　　　96年度訴緝字第54號
公　訴　人　臺灣板橋地方法院檢察署檢察官
被　　　告　丁○○
指定辯護人　本院公設辯護人甲○○
上列被告因公共危險案件，經檢察官提起公訴（90年度偵字第10
171 號），本院判決如后：
        主  文
丁○○放火燒燬現有人所在之建築物，未遂，處有期徒刑貳年，
緩刑伍年。扣案之汽油桶壹個、打火機壹個均沒收。
其餘被訴傷害部分不受理。
        事  實
一、丁○○與其妻陳雅冰於民國90年間，向丙○○承租位於臺北
    縣三重市○○街21巷39號7 樓房屋處居住，丁○○因懷疑其
    妻陳雅冰與丙○○有曖昧關係，遂於90年5 月31日，與丙○○約定在上址租屋處談判，詎於同日15時許，丙○○依約前
    往上址，甫進門即遭丁○○持菜刀揮砍，丙○○見狀，亦衝
    入廚房內取出刀子與丁○○互砍（丁○○部分未成傷），丙○○右上臂不慎遭丁○○砍中，而受有切割傷合併肌肉斷裂
    之傷害；當時在場之丁○○友人乙○○亦於勸架間，遭丁○○刺中右大腿而受有撕裂傷之傷害，丙○○為躲避丁○○繼
    續追砍，而躲入該處房間內，丁○○明知丙○○、乙○○仍
    在該處，竟基於放火燒燬現有人所在建築物之犯意，將其所
    有置於該處之汽油桶內汽油潑灑於客廳沙發及地面，再以其
    所有之打火機點燃，而著手燒燬現有人所在之建築物，乙○○於走避間，臉部及兩手遭火燒傷（丁○○所涉傷害部分，
    業據丙○○、乙○○撤回告訴）。幸消防人員適時趕到滅火
    ，致未將該建築物燒燬而未遂，嗣並經警扣得丁○○所有供
    縱火所用之汽油桶一個、打火機一個。
二、案經丙○○、乙○○訴由臺北縣政府警察局三重分局報請臺
    灣板橋地方法院檢察署檢察官偵查起訴。
        理  由
甲、有罪部分：
一、上揭事實，業據被告丁○○於警詢及本院審理時供承不諱，
    核與被害人丙○○、乙○○於警詢、偵查及本院90年11月30
    日訊問時所指述之情節相符，並有新光吳火獅紀念醫院診斷
    證明書三紙、照片十四幀，及臺北縣政府消防局第三大隊火
    災原因調查報告書在卷可憑（見90年度偵字第10171 號偵查
    卷第15頁至第25頁、第42頁至第65頁），復有扣案之汽油桶
    一個、打火機一個足資佐證。是本件事證明確，被告之犯行
    堪以認定，應予依法論處。
二、按被告為本件行為後，刑法第25條、第59條及第74條業經修
    正，於94年2 月2 日經總統公布，並自95年7 月1 日起施行
    。經查：
  （一）修正前刑法係將一般未遂犯之處罰要件與處罰效果，於
        第25條第2 項及第26條前段分設規定，而第26條後段則
        係就不能未遂之成立要件與處罰效果所為之規定，立法
        體例上有所不妥，故新修正刑法遂將原第26條前段有關
        一般未遂犯處罰效果之規定，改列於第25條第2 項後段
        ，使新修正刑法第25條規範一般未遂犯之規定趨於完整
        （參照新修正刑法第25條之修正說明）。故本件有關一
        般未遂犯之適用，新修正刑法僅係就條文順序加以調整
        ，而不影響犯罪構成要件之內涵，並未涉及行為後法律
        變更，毋庸依新修正刑法第2 條第1 項之規定為新舊法
        之比較適用，逕適用本件裁判時業已施行生效之新修正
        刑法第25條規定即可。
  （二）刑法第59條雖經修正，惟修正條文僅係將法院就酌減審
        認標準見解為明文化，不涉及罪刑實質內容之變更，非
        屬法律之變更，自不生新舊法比較之問題，應逕適用裁
        判時有效之規範，即修正後刑法第59條之規定（參照最
        高法院第95年度第21次刑事庭會議決議）。
  （三）至於刑法第74條緩刑規定亦經修正，惟緩刑規定，並非
        關於行為可罰性之法律規範，而係屬刑之宣告規範，無
        修正後刑法第2 條第1 項之適用，其適用關係必須是以
        案件在裁判時為準，並非以行為時為準，是以本件被告
        犯罪固在前揭刑法修正條文施行前，惟本件裁判時係於
        刑法修正條文施行後，自應適用修正條文施行後之刑法
        第74條規定（參照最高法院95年第八次刑事庭會議決議
        ）。
三、核被告丁○○所為，係犯刑法第173 條第3 項、第1 項之放
    火燒燬現有人所在建築物未遂罪。至刑法第173 條第1 項所
    規定之「人」，係指放火人犯以外之人而言（最高法院28年
    上字第3218號判例可資參照），本件被告於前揭房屋居住使
    用，固不符合刑法第173 條第1 項所規定之「現供人使用之
    住宅」要件，然被告為放火行為時，仍有被害人丙○○、乙○○在該房屋內，則仍符合該條項所規定之「現有人所在之
    建築物」之構成要件，併此敘明。又被告著手對現有人所在
    建築物放火，然經撲滅始未燒燬，核屬於未遂階段，爰依95
    年7 月1 日修正條文施行後刑法第25條第2 項之規定，按既
    遂犯之刑減輕之。再查，被告係因懷疑其妻陳雅冰與被害人
    丙○○有曖昧關係，因一時氣憤而為上開放火行為，其手段
    雖屬不法，所肇實際危害尚非嚴重，再參酌被告與其母饒錫
    妹同住，被告之母罹患多重疾病，須被告幫忙照料（此有診
    斷證明書、戶籍謄本各一紙附於本院卷可憑），而被告犯後
    亦與被害人丙○○、乙○○達成和解，此有臺北縣三重市調
    解委員會調解書、刑事撤回告訴狀附於本院卷可佐，觀諸被
    告犯罪情節尚輕，所犯放火燒燬現有人所在建築物未遂罪最
    輕法定本刑為七年有期徒刑，與其犯罪情節相較，實屬情輕
    法重，揆其前開犯罪情狀，客觀上足以引起一般人之同情，
    顯有資堪憫恕之處，本院認即令處以法定最低刑度猶嫌過重
    ，爰依95年7 月1 日修正條文施行後刑法第59條規定酌減其
    刑，並遞減之。爰審酌被告因懷疑其妻與被害人丙○○有曖
    昧關係，竟縱火燒燬現有人所在之建築物，危害社會安全，
    惟念及被告犯後業與被害人丙○○、乙○○達成和解，且坦
    承不諱，犯後顯有悔意，兼衡被告素行、犯罪之動機、目的
    、手段等一切情狀，量處如主文所示之刑，以示懲儆。末查
    被告前於69年間因違反森林法案件，經臺灣臺北地方法院判
    處有期徒刑八月，嗣經臺灣高等法院判決駁回上訴確定，並
    於71年3 月7 日執行完畢，其於執行完畢後五年以內未曾再
    受有期徒刑以上刑之宣告，有臺灣高等法院被告前案紀錄表
    附卷可憑，其因一時短於思慮，致罹本件犯行，被告經本次
    罪刑之宣告後，應知所警惕，而無再犯之虞，本院認前開對
    被告宣告之刑，以暫不執行為適當，爰併依95年7 月1 日修
    正條文施行後刑法第74條第1 項第2 款之規定宣告緩刑五年
    ，以啟自新。
四、至扣案之汽油桶一個、打火機一個，係被告所有供放火所用
    之物，業據被告於本院審理時供承在卷，爰依刑法第38條第
    1 項第2 款之規定，併予宣告沒收。另扣案之菜刀一把，則
    係被告供傷害犯行所用，尚非供被告犯燒燬現有人所在建築
    物行為所用，自不予宣告沒收。
貳、不受理部分：
一、公訴意旨略以：被告丁○○與其妻陳雅冰於民國90年間，向
    告訴人丙○○承租位於臺北縣三重市○○街21巷39號7 樓房
    屋處居住，被告丁○○因懷疑其妻陳雅冰與丙○○有曖昧關
    係，遂於95年5 月31日，與告訴人丙○○約定在上址租屋處
    談判，詎於同日15時許，告訴人丙○○依約前往上址，甫進
    門即遭丁○○持菜刀揮砍，告訴人丙○○見狀，亦衝入廚房
    內取出刀子與被告丁○○互砍（丁○○部分未成傷），告訴
    人丙○○右上臂不慎遭丁○○砍中，而受有切割傷合併肌肉
    斷裂之傷害；當時在場之丁○○友人即告訴人乙○○亦於勸
    架間，遭被告丁○○刺中右大腿而受有撕裂傷之傷害，告訴
    人丙○○為躲避丁○○繼續追砍，而躲入該處房間內，被告
    丁○○明知告訴人丙○○、乙○○仍在該處，竟基於放火燒
    燬現有人所在建築物之犯意，將其所有置於該處之汽油桶內
    汽油潑灑於客廳沙發及地面，再以其所有之打火機點燃，而
    著手燒燬現有人所在之建築物，告訴人乙○○於走避間，臉
    部及兩手遭火燒傷，因認被告涉犯刑法第277 條第1 項之傷
    害罪嫌。
二、按告訴乃論之罪，告訴人於第一審辯論終結前得撤回其告訴
    ，又告訴經撤回者，應諭知不受理之判決，刑事訴訟法第23
    8 條第1 項、第303 條第3 款分別定有明文。
三、查本件告訴人丙○○、乙○○告訴被告丁○○傷害部分，起
    訴書認被告係觸犯刑法第277 條第1 項之罪嫌，依同法第28
    7 條之規定，須告訴乃論。茲據告訴人丙○○、乙○○於本
    院審理時撤回告訴（見本院90年11月30日訊問筆錄)， 依照
    首開說明，就被告被訴傷害罪嫌部分，應為不受理之諭知。
據上論斷，應依刑事訴訟法第299 條第1 項前段、第303 條第3
款，刑法第173 條第3 項、第1 項、第38條第1 項第2 款，95年
7 月1 日修正條文施行後刑法第25條第2 項、第59條、第74條第
1 項第2 款，判決如主文。
本案經檢察官黃仙宜到庭執行職務
中　　華　　民　　國　　96　　年　　5 　　月　　28　　日
                  刑事第十五庭  審判長法　官  林海祥
                                      法  官  朱敏賢
                                      法  官  汪怡君
上列正本證明與原本無異。
如不服本判決，應於判決送達後10日內向本院提出上訴狀（應附
繕本），上訴於臺灣高等法院。
                                      書記官　陳金鳳
中　　華　　民　　國　　96　　年　　5 　　月　　28　　日
附錄本案論罪科刑法條全文：
中華民國刑法第173條
 (放火或失火燒燬現住建築物及交通工具罪)
放火燒燬現供人使用之住宅或現有人所在之建築物、礦坑、火車
、電車或其他供水、陸、空公眾運輸之舟、車、航空機者，處無
期徒刑或七年以上有期徒刑。
失火燒燬前項之物者，處一年以下有期徒刑、拘役或五百元以下
罰金。
第 1 項之未遂犯罰之。
預備犯第 1 項之罪者，處一年以下有期徒刑、拘役或三百元以下
罰金。
